臺灣臺北地方法院交通事件裁定　　　　93年度交聲字第1082號
原處分機關　交通部公路總局臺北區監理所
異　議　人
即受處分人　甲○○
上列受處分人因違反道路交通管理處罰條例案件，對於交通部公
路總局臺北區監理所中華民國九十三年十月十九日所為之處分（
北監自裁字第裁四○—ＫＡＣ一二四八四八號），聲明異議，本
院裁定如下：
    主  文
異議駁回。
    理  由
一、按行車速度，依速限標誌或標線之規定，無標誌或標線者，
    行車時速不得超過五十公里；汽車駕駛人，行車速度，超過
    規定之最高時速，處新臺幣（下同）一千二百元以上二千四
    百元以下罰鍰；汽車駕駛人違反道路交通管理處罰條例第四
    十條第一項者，除依原條款處罰鍰外，並記違規點數一點，
    道路交通安全規則第九十三條第一項第一款、道路交通管理
    處罰條例第四十條第一項及第六十三條第一項第一款分別定
    有明文。次按駕駛汽車違反道路交通管理處罰條例第四十條
    第一項而超過規定之最高時速未滿二十公里之事件，期限內
    繳納或到案聽候裁決者，處一千七百元罰鍰，亦為本件案發
    時之違反道路交通管理事件統一裁罰基準及處理細則第二條
    第二項所明定。
二、本件異議人即受處分人甲○○駕駛其所有車牌號碼ＣＷ—○
    五一七號自小客車，於民國九十三年八月十五日上午十時四
    十分許，在雲林一四五公路行駛，行經速限為時速六十公里
    之雲一四五公路三十四點五公里處時，經雷達測速器檢測出
    受處分人竟以時速七十五公里之速度駕駛其所有之前揭自小
    客車，顯超速十五公里而未滿二十公里，適在該路段值勤之
    雲林縣警察局虎尾分局鹿寮派出所警員林進添以受處分人有
    違反道路交通管理處罰條例第四十條第一項規定之行為，當
    場掣單舉發（即開立雲林縣警察局九一雲警交字第ＫＡＣ一
    二四八四八號舉發違反道路交通管理事件通知單），並指定
    應於九十三年八月三十日前繳納罰鍰或前往原處分機關即交
    通部公路總局臺北區監理所繳聽候裁決，嗣受處分人依限於
    九十三年八月三十日繳納罰鍰一千七百元，並於九十三年九
    月二十一日提出申訴，原處分機關認受處分人確有前開違規
    行為，乃依據道路交通管理處罰條例第四十條第一項及第六
    十三條第一項第一款（裁決書漏載第一款）之規定裁處一千
    七百元之罰鍰。
三、受處分人於聲明異議狀內固不否認其於上開時間，駕駛其所
    有之上開自用小客車，以時速七十五公里行經上開地點之事
    實，惟辯稱：舉發通知單上業已載明違反道路交通管理處罰
    條例第四十條第一項，於到案期間內得以該條罰鍰最低額即
    一千二百元以郵政劃撥繳納罰鍰，經移由原處分機關執行後
    ，原處分機關卻以道路交通管理處罰條例第九十二條授權為
    由，認為該條之最低額為一千七百元，受處分人不得已乃先
    行於九十三年八月三十日繳交一千七百元，並具狀向原處分
    機關陳情，原處分機關竟做成本項裁決，科處受處分人罰鍰
    一千七百元，並依道路交通管理處罰條例第六十三條第一項
    記違規點數一點，顯有違反一事不再罰、非處分機構逾越權
    限之違法，且於受處分人依行政程序法規定合法陳情後竟受
    記點之加重處罰，本件裁決依據行政程序法第一百十一條第
    七款之規定，應為無效云云。經查：
（一）本件受處分人於上開時間、地點駕駛其所有上開車輛，行
      車速度超過規定之最高時速二十公里以內一節，為受處分
      人所不否認，並有雲林縣警察局九一雲警交字第ＫＡＣ一
      二四八四八號舉發違反道路交通管理事件通知單一紙在卷
      足憑，是本件事證明確，受處分人確有前開交通違規行為
      ，堪以認定。
（二）按違反道路交通管理處罰條例第十二條至第六十八條之行
      為，由公路主管機關處罰之；第一項第一款之處罰，公路
      主管機關應設置交通裁決單位辦理；道路交通管理處罰條
      例所定罰鍰之處罰，行為人接獲違反道路交通管理事件通
      知單後，於十五日內得不經裁決，逕依同條例第九十二條
      第三項之罰鍰基準規定，向指定之處所繳納結案；不服舉
      發事實者，應於十五日內，向處罰機關陳述意見；其不依
      通知所定期限前往指定處所聽候裁決，且未依規定期限繳
      納罰鍰結案或向處罰機關陳述意見者，處罰機關得逕行裁
      決之，道路交通管理處罰條例第八條第一項第一款、第三
      項、第九條第一項分別定有明文。次按違反道路交通管理
      事件，行為人認為舉發之事實與違規情形相符者，得於接
      獲通知單後，親自或委託他人持該通知單，不經裁決向指
      定之處所，逕依裁罰基準執行並繳納罰鍰結案；前二項違
      反行為，依法應併執行罰鍰及其他處分者，處罰機關於收
      到期繳納之罰鍰後，應逕行裁決該其他處分，並於裁決書
      處罰主文註明罰鍰已收繳，亦為違反道路交通管理事件統
      一裁罰基準及處理細則第四十八條第一項、第三項所明定
      ，亦即違反道路交通管理處罰條例第十二條至第六十八條
      之規定時，其舉發機關雖為警察機關，但警察機關所製發
      之舉發違反道路交通管理事件通知單，僅係就行為人有交
      通違規行為遭舉發之經過加以通知，性質上非屬行政處分
      ，相關有權裁罰機關仍為公路主管機關，行為人僅係於接
      獲警察機關開立之舉發違反道路交通管理事件通知單時，
      得不經裁決逕行依據道路交通管理處罰條例第九十二條第
      三項所定違反道路交通管理事件統一裁罰基準表繳納罰鍰
      ，且若依據相關規定尚須處罰鍰以外之處罰時，仍應由公
      路主管機關依法加以裁決。本件受處分人係因違反道路交
      通管理處罰條例第四十條第一項之行為而為警舉發，已如
      前述，另參以舉發違反道路交通管理事件通知單背面郵繳
      或向金融機構繳納交通違規罰鍰須知第七項之規定，亦明
      載「違規行為人依規定應予記點或接受講習者，於繳納罰
      鍰後另行依法處理」之旨，依據前開規定及說明，本件之
      裁罰機關確為原處分機關，而非警察機關，原處分所為本
      案裁決，並無逾越權限，另警察機關因本案而製發之舉發
      通知單亦非屬行政處分，原處分機關於受處分人繳納罰鍰
      後再依法為並記違規點數之裁決（裁決內就罰鍰部分並記
      載已繳納），於法並無不合，亦未違反一事不二罰之原則
      。
（三）按對人民違反行政法上義務之行為人科處罰鍰，涉及人民
      權利之限制，其處罰之構成要件及數額，由法律定之，若
      法律就其構成要件，授權以命令為補充規定者，授權之內
      容及範圍應具體明確，然後據以發布命令，始符憲法第二
      十三條以法律限制人民權利之意旨，此為司法院釋字第三
      一三號解釋文所明示。次按道路交通管理處罰條例之裁罰
      基準、舉發、罰鍰繳納、向處罰機關陳述意見或裁決之處
      理程序、易處吊扣汽車牌照或駕駛執照基準及繳納機構等
      事項之處理細則，由交通部會同內政部定之，為道路交通
      管理處罰條例第九十二條第三項所明定，業已就交通違規
      行為之裁罰基準授權行政機關以命令為補充規定等內容及
      範圍為明確之規定，而違反道路交通管理事件統一裁罰基
      準表亦經交通部依據道路交通管理處罰條例第九十二條第
      三項之法律授權會同內政部所訂定公布，就違反道路交通
      管理處罰條例第四十條第一項行車速度超過規定最高時速
      之交通違規行為分依行為人所駕駛之車輛型態所生危險狀
      態、超過規定最高時速之額度及是否有按期到所申訴或繳
      納罰鍰而於法定罰鍰限度內異其應處以罰鍰之標準，並未
      逾越母法之授權，與法律保留原則並無違背，是違反道路
      交通管理事件統一裁罰標準表就道路交通管理處罰條例第
      四十條第一項交通違規事件所定之裁罰基準，係屬法律授
      權主管機關就裁罰事宜所訂定之裁量基準，其罰鍰之額度
      復未逾越法律明定得裁罰之上限，且寓有避免各行政機關
      於相同事件恣意為不同裁罰之功能，亦非法所不許，核與
      憲法保障人民財產權之意旨並無抵觸。從而，本件受處分
      人既係駕駛汽車違反道路交通管理條例第四十條第一項規
      定行車速度超過規定之最高時速未滿二十公里，本案原處
      分機關裁罰罰鍰一千七百元，於法亦無相違。
（四）按道路交通管理處罰條例所定罰鍰之處罰，行為人接獲違
      反道路交通管理事件通知單後，於十五日內得不經裁決，
      逕依同條例第九十二條第三項之罰鍰基準規定，向指定之
      處所繳納結案；不服舉發事實者，應於十五日內，向處罰
      機關陳述意見；其不依通知所定期限前往指定處所聽候裁
      決，且未依規定期限繳納罰鍰結案或向處罰機關陳述意見
      者，處罰機關得逕行裁決之，此為道路交通管理處罰條例
      第九條第一項所明定。而違反道路交通管理事件統一裁罰
      基準表就就違反道路交通管理處罰條例第四十條第一項行
      車速度超過規定最高時速之交通違規行為係分依行為人所
      駕駛之車輛型態所生危險狀態、超過規定最高時速之額度
      及是否有按期到所申訴或繳納罰鍰而於法定罰鍰限度內異
      其應處以罰鍰之標準，已如前述，本件舉發違反道路交通
      管理事件通知單背面郵繳或向金融機構交通違規罰鍰須知
      第一項固為「違規人於應到案時間內，得以各該違反條款
      罰鍰最低額以郵寄匯票、郵政劃撥或向經委託代收機構繳
      納罰鍰」之說明，然參諸該須知第一項上下文之文意及上
      開道路交通管理處罰條例第九條第一項、違反道路交通管
      理事件統一裁罰基準表規定意旨，本件舉發通知單背面須
      知第一項文字中所謂「最低額」，應係指處以按期到所申
      訴或繳納罰鍰之最低額罰鍰即一千七百元，並非指受處分
      人得處以道路交通管理處罰條例第四十條第一項所定最低
      額罰鍰即一千二百元，受處分人上開所辯，容或有所誤會
      。
（五）綜上所述，受處分人確有於前揭時間、地點駕駛其所有前
      開車輛，行車速度超過規定之最高時速二十公里以內，自
      屬違反道路交通管理處罰條例第四十條第一項之規定，而
      受處分人於上開舉發違反道路交通管理事件通知單上所載
      應到案日期（即九十三年八月三十日）前向原處分機關提
      出申訴，從而，原處分機關依道路交通管理處罰條例第四
      十條第一項及第六十三條第一項第一款（裁決書漏載第一
      款）之規定、違反道路交通管理事件統一裁罰基準及處理
      細則及基準表之規定，裁處受處分人罰鍰一千七百元，並
      記違規點數一點，經核並無違誤，本件受處分人猶執前詞
      ，指摘原處分不當，為無理由，應予駁回。
據上論斷，應依道路交通案件處理辦法第十九條，裁定如主文。
中　　華　　民　　國　九十四　年　  十　　月　二十八　日
  　　　　　　　      臺灣臺北地方法院交通法庭
　　　　　　　　　　　    法　    官　雷淑雯
以上正本證明與原本無異。
如不服本裁定，應於裁定送達後五日內向本院提出抗告狀。
                          書  記  官　林碧華
中　　華　　民　　國　九十四　年　  十　　月　二十八　日
